臺灣高等法院臺中分院刑事判決　　 95年度上更(一)字第338號
上　訴　人
即　被　告　丙○○
　　　　　　　　　　八四號
　　　　　　　　　　現於臺灣臺中監獄執行中
上列上訴人因毒品危害防制條例案件，不服臺灣彰化地方法院94
年度訴字第736號中華民國95年8月29日第一審判決（起訴案號：
臺灣彰化地方法院檢察署93年度偵字第7891號），提起上訴，判
決後經最高法院第一次發回更審，本院判決如下：
      主  文
原判決撤銷。
丙○○無罪。
      理  由
一、本件公訴意旨略以：被告丙○○於民國 (下同 )九十三年十
    月上旬某日，向年籍、姓名均不詳，綽號「阿明」之成年男
    子，以新臺幣（下同）一萬元之代價購買第一級毒品海洛因
    七小包，迄同年月十五日，偕同友人丁○○、甲○○二人共
    同前往彰化縣員林鎮○○路二四五巷五十八號「楓采汽車旅
    館」１０６室休息，詎丙○○明知丁○○亦染有施用第一級
    毒品海洛因之惡習，竟基於轉讓第一級毒品海洛因之犯意，
    無償提供一小包海洛因供丁○○施用，嗣於丁○○以注射方
    式施用該第一級毒品海洛因解癮之際，為警當場查獲，並扣
    得第一級毒品七包及塑膠空袋等物，因認被告涉有毒品危害
    防制條例第八條第一項之轉讓第一級毒品罪嫌。
二、按犯罪事實應依證據認定之，無證據不得認定犯罪事實；又
    案件不能證明被告犯罪者，應諭知無罪之判決，刑事訴訟法
    第一百五十四條第二項、第三百零一條第一項分別定有明文
    。再認定不利於被告之事實，須依積極證據，苟積極證據不
    足為不利於被告事實之認定時，即應為有利於被告之認定，
    更不必有何有利之證據；又認定犯罪事實所憑之證據，雖不
    以直接證據為限，間接證據亦包括在內；然無論直接或間接
    證據，其為訴訟上之證明，須於通常一般之人均不致於有所
    懷疑，而得確信其為真實之程度者，始得據之為有罪之認定
    (最高法院三十年度上字第八一六號、七十六年度臺上字第
    四九八六號判例參照)。
三、本件公訴意旨認被告涉有轉讓第一級毒品罪嫌，係以證人丁○○於警詢及檢察署偵訊時之指述及扣案毒品、毒品鑑定通
    知書、查獲照片等為據，然查：(一)扣案毒品、毒品鑑定通知
    書、查獲照片僅能證明被告有持有第一級毒品海洛因犯行，
    尚不足證明被告有將第一級毒品海洛因轉讓予丁○○，而被
    告於九十三年十月十五日遭警查獲持有本案毒品，犯施用第
    一級毒品犯行，業由臺灣彰化地方法院檢察署另以九十三年
    度毒偵字第三九一九、四六三０號提起公訴，並經臺灣彰化
    地方法院以九十四年度訴字第一一四號判處罪刑確定，有台
    灣高等法院被告前案紀錄表在卷可參，被告持有第一級毒品
    部分，既經檢察署另案起訴，自非本案檢察官起訴範圍。(二)
    丁○○於偵訊係陳述「（你在警局陳稱你施用的毒品是向丙○○拿的？）是，我拿的時候，他在所洗澡。」、「（他
    後來是否同意你拿？）但他同意時，警察已來了，他才知道
    ，我之前沒有向他拿過。」有偵訊筆錄可參，於本院證述：
    我拿毒品的時候丙○○在洗澡，他完全不知道，沒有同意，
    警察來的時候丙○○還在洗澡，偵查中說丙○○同意時警察
    已來了，因為東西我已經拿了，警察來在問的時候丙○○才
    知道等語 (見本院審理筆錄)。據丁○○上開偵訊所述及本
    院審理中之證述：其係於被告在所時，自行拿取被告之毒
    品，被告於警員到場後才知道，本案顯不能據此偵訊筆錄認
    定被告有轉讓第一級毒品予丁○○。(三)本案丁○○部分警訊
    筆錄固記載「我所施用之海洛因毒品是向丙○○所取得，但
    我不是向他購買，數量約０、一公克，我只有今天所施打的
    海洛因毒品是向丙○○所拿取的。」，然經本院勘驗警訊光
    碟與本院前審勘驗所載相符，丁○○係陳述「（拿了幾次？
    ）就那一次而已」、「（就那一次？）對」、「（是他拿給
    你的嗎？《是他拿給我的》，對嗎？）是我自己拿的」，有
    本院筆錄及本院前審勘驗筆錄在卷可參，證人丁○○於警訊
    亦係陳述係伊自行拿取毒品，並非被告交予伊。另證人甲○○於本院證述：警察來時我在看電視，丁○○曾經出去一下
    ，警察來時，丁○○已經回來，丙○○當時在洗澡，丁○○
    在施用毒品，毒品是何人所有我不知道，丁○○拿毒品之前
    沒有聽到她與丙○○談什麼話等語 (見本院審理筆錄)。
四、綜上丁○○於警訊、偵查之陳述及本院審理之證述暨證人甲○○於本院之證述，本案應係丁○○自行拿取被告之毒品，
    且丁○○拿取毒品時，被告在所內洗澡，迄警員到場，被
    告始知丁○○有拿取其毒品施用。雖證人魏州男於原審時證
    述：丁○○警訊回答的內容，指的是說有經過丙○○同意後
    ，才會拿毒品的，如果丁○○沒有經過丙○○同意的話，丁○○會告知我們她沒有經過丙○○的同意而私自拿取等語，
    於本院證述：我們進去汽車旅館時，前面的客廳有二位女生
    即在場的甲○○、丁○○，被告在後面的浴室洗澡，本來是
    要查緝被告的通緝身分，但進去的時候，卻發現丁○○正在
    施打毒品桌上散佈一大堆毒品，沒有看到被告拿毒品給丁○○，當時有問丁○○答稱是被告同意給她的等語。惟此與警
    訊筆錄並未記載丁○○有說經過被告同意不符，經本院及本
    院前審履勘警訊筆錄丁○○確未言有經過被告同意，證人丁○○於本院審理時且證述未經被告同意如上述，證人魏州男
    就其所述復未能提出何證據供調查，尚難以其上開證述，據
    為不利被告之認定。此外復查無其他積極證據足證被告有事
    前同意或於丁○○拿取毒品時同意之，亦無證據證明被告有
    親自將毒品交予丁○○，被告轉讓第一級毒品之犯行並不能
    證明，原審遽為被告有罪之認定，尚有未洽，應由本院將原
    審判決撤銷改判，另為無罪之諭知。
五、據上論斷，應依刑事訴訟法第三百六十九條第一項前段、第
    三百六十四條、第三百零一條第一項，判決如主文。
    本案經檢察官乙○○到庭執行職務。
中　　華　　民　　國　　96　　年　　2 　　月　　1 　　日
            刑事第九庭    審判長法　官　陳　筱　珮
                                法　官  余　仕　明
                                法　官  康　應　龍
上列正本證明與原本無異。
檢察官得上訴。
如不服本判決應於收受送達後十日內向本院提出上訴書狀，其未
述上訴之理由者並得於提起上訴後十日內向本院補提理由書 (
均須按他造當事人之人數附繕本)。
                                書記官  姚　錫　鈞
中　　華　　民　　國　　96　　年　　2 　　月　　5 　　日
